【裁判字號】    98,易,162
【裁判日期】    980210
【裁判案由】    毒品危害防制條例
【裁判全文】
臺灣臺中地方法院刑事判決               98年度易字第162號
公  訴  人  臺灣臺中地方法院檢察署檢察官
被      告  甲○○○
上列被告因違反毒品危害防制條例案件，經檢察官提起公訴（97
年度毒偵字第5866號），被告於本院準備程序中就被訴事實為有
罪之陳述，經本院改依簡式審判程序審理，判決如下：
    主    文
甲○○○施用第二級毒品，累犯，處有期徒刑拾壹月。
    犯罪事實
一、甲○○○前於民國90年間因施用毒品案件，先後經本院裁定
    送觀察、勒戒2 次，各經評定認無繼續施用傾向，分別於90
    年5 月3 日、12月12日執行完畢釋放出所，且經臺灣臺中地
    方法院檢察署檢察官以90年度毒偵字第1035號、90年度毒偵
    字第4557號為不起訴處分確定。又於第2 次觀察、勒戒執行
    完畢釋放後5 年內之95年10月間再犯施用毒品罪，經臺灣高
    等法院臺中分院判處有期徒刑1 年、10月，經減刑為6 月、
    5 月，並定應執行有期徒刑10月確定，甫於97年8 月1 日縮
    短刑期執行完畢。詎仍不知戒絕，又基於施用第二級毒品甲
    基安非他命之犯意，於97年11月16日晚上某時，在沙鹿鎮○
    ○路○ 段11號3 樓之2 租屋處，以將毒品甲基安非他命置於
    玻璃球吸食器內，下方點火加熱，再以口鼻吸食蒸發氣體之
    方式，施用第二級毒品甲基安非他命1 次。嗣於同97年9 月
    19 日21 時15分許，在其位於臺中縣大肚鄉○○村○○○路
    ○ 段84巷20號住處，為警持搜索票查獲，並徵其同意採尿送
    驗查知上情（扣得之殘渣袋1 只）係含毒品海洛因成分，要
    與本案無關）。
二、案經臺中縣警察局烏日分局報告臺灣臺中地方法院檢察署檢
    察官偵查起訴。
    理    由
一、上揭事實，訊據被告甲○○○於本院審理中坦承不諱，而被
    告為警查獲後經採尿送驗結果，確呈甲基安非他命陽性反應
    ，有臺中縣警察局烏日分局委託檢驗尿液代號與真實姓名對
    照表、中山醫學大學附設醫院檢驗科藥物檢測中心尿液檢驗
    報告1 份在卷可稽，足認被告之自白，應與事實相符，堪予
    採信。另按施用第一、二級毒品為犯罪行為，毒品危害防制
    條例第10條定有處罰明文。故施用第一、二級毒品者，依前
    揭規定本應科以刑罰。惟基於刑事政策，對合於一定條件之
    施用者，則依同條例第20條、第23條之規定，施以觀察、勒
    戒及強制戒治之保安處分。又毒品危害防制條例於92年7 月
    9 日修正公布，自93年1 月9 日施行，其中第20條、第23
    條將施用毒品之刑事處遇程序，區分為「初犯」及「五年內
    再犯」、「五年後再犯」。依其立法理由之說明：「初犯」
    ，經觀察、勒戒或強制戒治後，應為不起訴處分或不付審理
    之裁定；經觀察、勒戒或強制戒治執行完畢釋放後，「五年
    內再犯」者，因其再犯率甚高，原實施之觀察、勒戒及強制
    戒治既已無法收其實效，爰依法追訴或裁定交付審理。至於
    經觀察、勒戒或強制戒治執行完畢釋放後，「五年後再犯」
    者，前所實施之觀察、勒戒或強制戒治已足以遮斷其施用毒
    品之毒癮，為期自新及協助其斷除毒癮，仍適用「初犯」規
    定，先經觀察、勒戒或強制戒治之程序。從而依修正後之規
    定，僅限於「初犯」及「五年後再犯」二種情形，始應先經
    觀察、勒戒或強制戒治程序。倘被告於5 年內已再犯，經依
    法追訴處罰，縱其第3 次（或第3 次以上）再度施用毒品之
    時間，在初犯經觀察、勒戒或強制戒治執行完畢釋放五年以
    後，已不合於「五年後再犯」之規定，且因已於「五年內再
    犯」，顯見其再犯率甚高，原實施觀察、勒戒或強制戒治，
    已無法收其實效，即應依該條例第10條處罰（最高法院97年
    度第5 次刑事庭會議決議參照）。查被告前於90年間因施用
    毒品案件，先後經本院裁定送觀察、勒戒2 次，各經評定認
    無繼續施用傾向，分別於90年5 月3 日、12月12日執行完畢
    釋放出所，且經臺灣臺中地方法院檢察署檢察官以90年度毒
    偵字第1035號、90年度毒偵字第4557號為不起訴處分確定；
    又於第2 次觀察、勒戒執行完畢釋放後5 年內之95年10月間
    再犯施用毒品罪，經臺灣高等法院臺中分院判處有期徒刑1
    年、10月，經減刑為6 月、5 月，並定應執行有期徒刑10月
    確定，有卷附刑案資料查註記錄表、臺灣高等法院被告前案
    記錄表可參，是被告既於前揭觀察、勒戒執行完畢5 年內已
    再犯施用毒品罪，本件自應依法追訴處罰。綜上所述，本件
    事證明確，被告施用第二級毒品甲基安非他命犯行，堪以認
    定，應依法論科。
二、按甲基安非他命係毒品危害防制條例所定之第二級毒品，不
    得非法施用，是核被告所為，係犯毒品危害防制條例第10條
    第2 項之施用第二級毒品罪。被告為施用毒品甲基安非他命
    而持有毒品之低度行為，已為其施用之高度行為所吸收，不
    另論罪。另被告前因施用毒品案件，經臺灣高等法院臺中分
    院判處有期徒刑1 年、10月，經減刑為6 月、5 月，並定應
    執行有期徒刑10月確定，甫於97年8 月1 日縮短刑期執行完
    畢，有臺灣臺中地方法院檢察署刑案資料查註紀錄表、臺灣
    高等法院被告前案紀錄表在卷可考，其受有期徒刑執行完畢
    5 年內故意再犯本件有期徒刑以上之罪，係累犯，應依刑法
    第47條第1 項規定加重其刑。爰審酌被告有毒品前科，且歷
    經戒斷毒癮之保安處分程序（參前揭紀錄表），仍未徹底戒
    絕，復心存僥倖再犯本案，顯未受警惕，惟犯後態度尚可等
    一切情狀，量處如主文所示之刑。是扣案之殘渣袋1 只，經
    本院送鑑定結果，含毒品海洛因成分，有行政院衛生署草屯
    療養院草療鑑字第0980100107號鑑定書附卷可參，且據被告
    於本院審理中堅稱：該殘渣袋非伊所有，應係不詳朋友來訪
    後所留下等語在卷，是尚乏證據證明與本案有關，爰不另為
    沒收之諭知，附此敘明。
據上論斷，應依刑事訴訟法第273 條之1 第1 項、第299 條第1
項前段，毒品危害防制條例第10條第2 項，刑法第11條、第47條
第1 項，判決如主文。
本案經檢察官乙○○到庭執行職務。
中   華    民     國     98    年    2    月    10    日
                  刑事第十一庭   法  官  劉敏芳
以上正本證明與原本無異。
如不服本判決，應於收受送達後10日內向本院提出上訴書狀（應
敘述具體理由並按他造當事人之人數附繕本）。
上訴書狀如未敘述理由，應於上訴期間屆滿後20日內補提理由書
於本院。「切勿逕送上級法院」
中   華    民     國     98    年    2    月    10    日
                                 書記官  陳錫威
附錄本案論罪法條：
毒品危害防制條例第10條第2項：
施用第二級毒品者，處 3 年以下有期徒刑。


司法院資訊處製作；財團法人民間司法改革基金會備份。
